臺灣彰化地方法院民事判決　九十一年度訴字第九七七號
　　原　　　告　　己○○
　　法定代理人　　丙○○
　　訴訟代理人　　丁○○
　　原　　　告　　戊○○
　　代　理　人　　乙○○
　　被　　　告　　甲○○
右當事人間請求侵權行為損害賠償事件，本院判決如左：
    主      文
被告應給付原告乙○○新台幣壹拾捌萬伍仟玖佰肆拾伍元，及自民國九十年九月二十
五日起至清償日止，按年息百分之五計算之利息。
被告應給付原告戊○○新台幣伍萬元，及自民國九十年九月二十五日起至清償日止，
按年息百分之五計算之利息。
被告應給付原告己○○壹拾陸萬零玖佰伍拾肆元，及自民國九十年九月二十五日起至
清償日止，按年息百分之五計算之利息。
訴訟費用由原告乙○○負擔百分之三十四，原告戊○○負擔百分之三十，原告己○○
負擔百分之二十八，餘由被告負擔。
本判決第一項於原告乙○○以新臺幣陸萬元供擔保後得假執行。
本判決第二項於原告戊○○以新臺幣壹萬陸仟元供擔保後得假執行。
本判決第三項於原告己○○以新臺幣伍萬元供擔保後得假執行。
    事      實
甲、原告方面：
一、聲明：求為判決
（一）被告應給付原告乙○○新台幣（下同）一百八十四萬八千零六十元，給付原告
      戊○○一百五十萬元、給付原告己○○一百五十萬元，及均自起訴狀繕本送達
      翌日起至清償日止，按週年利率百分之五計算之利息。
（二）原告願供擔保請求宣告假執行。
二、陳述：
（一）被告甲○○於民國八十九年十二月十日凌晨零時五分許，駕駛車牌號碼ＰＭ─
      三八四三號（起訴狀誤載為ＰＸ─三八四三號）自小客車，沿彰化縣彰化市○○路由北往南方向行駛，途經該路段門牌號碼三段二二０號前設有閃光黃燈之
      交岔路口時，應減速接近，注意安全，並應注意車前狀況及前後左右有無行車
      ，隨時採取必要之安全措施，而依當時之情況及天候，並無不能注意之情事，
      竟疏未減速慢行，自後側撞及由原告己○○騎乘、其後搭載賴明珊之車牌號碼
      ＥＹＧ─０六五號輕型機車，致賴明珊顱內出血死亡，原告己○○因而受有肋
      骨挫傷、右腳開放性二裸骨折及頭部外傷併併頭皮撕裂等傷害，被告自應負侵
      權行為損害賠償責任。
（二）原告己○○因受傷支出醫療費用有彰化基督教醫院一萬零七百五十七元、李武
      波診所一千五百元、彰化市民生醫事檢驗所醫事費四百元，八十九年十二月十
      日至十五日於彰化基督教醫院住院時看護費一萬元，十二月十八日出院前有八
      日由其母親、阿嬤輪流照顧，出院後休養二個月，比照僱用職業護士看護情形
      ，合計十二萬六千元，另車禍造成機車毀損三萬零九百元。原告因本件車禍治
      療達一年之久才恢復，除身體受傷外，行動不便，仰賴母親及阿嬤照顧，手術
      螺絲釘仍無法取出，恐有殘廢之虞，精神上痛苦不堪，併請求慰撫金，原告己○○為秀水高工肄業，以上合計為一百五十萬元。
（三）原告戊○○、乙○○為被害人賴明珊之父母，原告乙○○支付賴明珊喪葬費三
      十四萬八千零六十元。又被害人賴明珊死亡時年僅十六歲，與父母感情甚篤，
      遭逢此變故，精神遭受損害，被告應賠償原告戊○○、乙○○每人各一百五十
      萬元。原告戊○○四十年十二月七日生、學歷為高等職業學校，原告乙○○為
      四十四年二月十日生，目前無業 ，學歷為國小肄業。
三、證據：提出台灣彰化地方法院檢察署相驗屍體證明書一件、診斷書一件、明細表
    一件、估價單五件、簽認單一件、繳款收據一件、發票二件、收據三件、彰化基
    督教醫院收據九件、全民健保醫療費用收據十七件、機車買賣合約書一件、機車
    收據一件、彰基護理部證明書一件、行車執照一件、存款影本二件（以上均影本
    ）、戶籍謄本四件、診斷書三件、學籍證明書一件等為證。
乙、被告方面：被告未於最後言詞辯論期日到場，據其出之訴狀所為陳述為：
一、聲明：求為判決原告之訴及假執行之聲請均駁回。
二、陳述：刑事案件部分其正提起非常上訴中，而民事部分正與原告調解中。
丙、本院依職權調閱台灣彰化地方法院檢察署八十九年度相字第九七八號、八十九年
    度偵字第一八五一、一九０一號等卷宗；台灣彰化地方法院九十年度交訴字第五
    二號刑事卷宗、台灣高等法院台中分院九十一年度交上易字第一四五六號刑事卷
    宗，並向富邦產物保險股份有限公司查詢強制汽車責任保險之理賠金額。
      理　　　由
一、被告未於最後言詞辯論期日到場，核無民事訴訟法第三百八十六條所列各款情形
    ，爰依原告之聲請，由其一造辯論而為判決。
二、原告己○○起訴主張被告應給付四十七萬九千五百五十七元，嗣於言詞辯論中以
    書狀擴張聲明為一百五十萬元，合於民事訴訟法第二百五十五條第一項第三款之
    規定，故原告己○○擴張聲明，於法有據，應予准許。
三、原告主張被告於八十九年十二月十日凌晨零時五分許，駕駛自小客車，沿彰化縣
    彰化市○○路由北往南方向行駛，途經該路段門牌號碼三段二二０號前設有閃光
    黃燈之交岔路口時，疏未減速慢行，自後側撞及由原告己○○騎乘、其後搭載被
    害人賴明珊之輕型機車，致賴明珊顱內出血死亡，原告己○○因而受有肋骨挫傷
    、右腳開放性二裸骨折及頭部外傷併併頭皮撕裂等傷害等事實，業據原告等於刑
    事案件偵查、審理時指訴綦詳，並有原告所提診斷書可資佐證。被告對於前揭時
    、地，駕駛自用小客車與己○○騎乘機車發生碰撞之事實，固不否認，惟辯稱對
    刑事判決提出非常上訴云云。按閃光黃燈表示「警告」，車輛應減速接近，注意
    安全，小心通過；又汽車行駛時，駕駛人應注意車前狀況，並隨時採取必要之安
    全措施，道路交通標誌標線號誌設置規則第二百十一條第一項第二款、道路交通
    安全規則第九十四條第三項分別定有明文。被告駕車行經前開閃光黃燈交岔路口
    時，理應減速慢行，注意安全，小心通過，並注意車前狀況，隨時採取必要之安
    全措施。而參以當時夜間有照明、路面乾燥、無缺陷、無障礙物、視距良好等情
    狀，有道路交通事故調查報告表一份在卷可考，被告並無不能注意之情事，詎疏
    未注意原告己○○所騎乘並搭載被害人賴明珊之機車，由東往西方向行駛穿越金
    馬路前來之狀況，猶貿然行駛，致不慎碰撞原告己○○騎乘之前開機車，致使原
    告己○○受有頭部外傷併頭皮撕裂傷、右足踝及右下肢骨開放性骨折、眼角膜擦
    傷等傷害，被害人賴明珊則受有頭部外傷、顱內出血等傷害而不治死亡，有彰化
    基督教醫院之診斷書、台灣彰化地方法院檢察署檢察官勘驗筆錄、驗斷書及相驗
    屍體證明書、照片等在卷可憑，被告自應負過失責任，且其過失行為與原告己○○所受傷害及被害人賴明珊之死亡間，均具有相當因果關係。固然原告己○○無
    駕駛執照騎乘機車，且行經上開閃光紅燈號誌交岔路口，疏未充分注意右側來車
    動態，雖亦有過失，然原告己○○上開疏失，尚無解於被告過失責任之成立。且
    被告被訴過失致死等案件，經台灣高等法院台中分院刑事法庭審理結果，並同此
    認定，判處被告罪刑確定，有該院九十一年度交上易字第一四五六號刑事案卷可
    稽，被告前開過失洵堪認定，自應負侵權行為損害賠償之責。
四、按不法侵害他人致死者，對於支出殯葬費之人，亦應負損害賠償責任。民法第一
    百九十二條第一項定有明文。又按不法侵害他人致死者，被害人之父母、子女及
    配偶，雖非財產上之損害，亦得請求賠償相當之金額。民法第一百九十四條亦有
    規定。經查：
（一）被害人賴明珊死亡後，原告乙○○辦理其喪葬事宜，共支出喪葬費用三十四萬
      八千零六十元，有其提出之明細表、估價單、簽認單、繳款收據、發票、收據
      等可稽。經核其中庫錢五千二百元、銀紙四千八百八十元、往生錢六百六十元
      、黑香六十元、壽金十元、香三十元、接屍冷凍工人費用一千元、驗屍費一千
      元、清潔費二百五十元、冷凍費五百元、師公費二千元、誦經費用二千元、照
      片一千二百元、彰基運屍費二千元、引魂費二千元、壽衣四千元、罐頭籃二千
      元、出殯運送費七千元、冷藏費三千元、化妝室使用費六百元、靈柩寄存費三
      百元、供奉費一千元、神位三萬元、格位二萬元、花店費用八萬元、彰基太平
      間費六千七百五十元、送往殯儀館費用一萬五千三百元、金紙一萬三千五百八
      十元、退冰六百元、樂隊三萬元、誦經團二萬五千元、檢骨費一萬五千元，共
      計二十七萬六千九百二十元，為喪葬、習俗所必需，亦無過高，自應認係必要
      之殯葬費用，依上開規定，原告乙○○得請求被告賠償。至於其餘紙厝五千元
      、大小手巾等一千七百三十元、請師公吃飯一萬五千元，或非善良風俗所必要
      ，或非與殯葬事宜直接有關，均難認係喪葬必要之費用，即應予剔除。其餘尚
      有重複計算部分，亦應予剔除。
（二）被害人賴明珊因本件車禍死亡，致原告乙○○、戊○○橫遭喪子之痛，精神上
      自感莫大痛苦，渠等請求被告賠償精神慰藉金，洵屬有據。查原告戊○○四十
      年十二月七日生、學歷為高等職業學校，原告乙○○為四十四年二月十日生，
      目前無業，學歷為國小肄業，業據原告陳明在卷，並有戶籍謄本可參，自堪信
      為真實，而被告係五十七年十月九日生，高等職業學校畢業，從事服務業工作
      ，有警局偵訊筆錄可稽，本院審酌兩造之身份、地位、經濟能力及上訴人所受
      精神上打擊程度等一切情狀，認原告等人各請求賠償精神慰藉金一百五十萬元
      均屬相當，應予准許。
五、本件被告因過失致原告己○○受有傷害，已如前述，則其對原告己○○所生之損
    害，依民法第一百八十四條第一項前段、第一百九十三條第一項、第一百九十五
    條第一項之規定自應負賠償責任，原告己○○依上開規定請求被告等賠償損害，
    洵屬有據，茲就其請求之准否，分別審酌如下：
（一）醫療費用部分：原告己○○主張其於受傷後，於醫院治療，金額為一萬二千二
      百零七元，雖提出彰化督教醫院收據、全民健保醫療費用收據、民生醫事檢驗
      所收據為佐，經本院核其提出費用證明，其中關於健保給付金額部分，按健保
      給付額因全民健康保險法第八十二條已有代位求償之規定，從而全民健康保險
      之被保險人因汽車交通事故，經全民健康保險提供醫療給付時，全民健康保險
      之保險人自得向強制汽車責任保險之保險人代位請求該項給付，而依強制汽車
      責任保險法第三十條或第三十九條規定，於該範圍內，加害人之損害賠償責任
      即因而解免，全民健康保險被保險人在此範圍即不得請求損害賠償，經扣除此
      部分金額後，原告所得請求之醫療費為彰化基督教醫院費用一萬零五百零七元
      ，李武波診所一千元，民生醫事檢驗所四百元，合計一萬一千九百零七元。原
      告己○○於此範圍內之請求有理由，應予准許，逾此部分之請求為無理由，應
      予駁回。
（二）又原告己○○主張請求看護費部分，原告己○○主張其於事故後，八十九年十
      二月十日至十五日於彰化基督教醫院住院時看護費一萬元部分，有彰基護理部
      證明書一件可稽，堪認此段期間之內有需人看護之必要，此為增加其生活上之
      需要所支出之費用，被告亦應負損害賠償責任。另原告主張八十九年十二月十
      八日出院前有八日，以及出院後休養二個月期間，由其母親、阿嬤輪流照顧，
      比照僱用職業護士看護情形，合計請求十二萬六千元云云，因此等非住院期間
      ，原告並未能舉證有何需請看護之必要，故不予准許。
（三）非財產上之損害賠償部分：原告己○○主張精神慰撫金一百三十二萬零八百九
      十三元，經查原告己○○係七十三年六月二十三日生，秀水高工肄業，此有戶
      謄本、學籍證明書可稽，身受此等傷害，精神上自感相當痛苦；而被告係五十
      七年十月九日生，高等職業學校畢業，從事服務業工作，有警局偵訊筆錄可稽
      ，經審酌兩造之身分、地位、經濟狀況，及原告己○○傷害情形，認原告請求
      賠償慰撫金三十萬元，應屬相當，逾此部分所為請求，尚嫌過高，應予駁回。
（四）另原告己○○主張本件車禍造成機車毀損三萬零九百元部分，按因犯罪而受損
      害之人，於刑事訴訟程序固得附帶提起民事訴訟，對於被告及依民法負賠償責
      任之人，請求回復其損害，但其請求回復之損害，以被訴犯罪事實所生之損害
      為限，否則縱令得依其他事由，提起民事訴訟，亦不得於刑事訴訟程序附帶為
      此請求。被告被訴過失致死等刑事事件，其犯罪事實僅為過失致人於死及過失
      傷害，並不及於機車之毀壞，原告己○○因該機車之毀損請求賠償，依前開說
      明，即不得於刑事訴訟程序附帶而為請求，其起訴即非合法，不能准許，亦應
      駁回。
六、綜右所述，原告乙○○得請求賠償之損害為殯葬費二十七萬六千九百二十元，精
    神慰撫金一百五十萬元，合計一百七十七萬六千九百二十元；原告戊○○一百五
    十萬元；原告己○○醫藥費一萬一千九百零七元，看護費一萬元，精神慰撫金三
    十萬元，合計三十二萬一千九百零七元。惟按損害之發生或擴大，被害人與有過
    失者，法院得減輕賠償金額，民法第二百十七條第一項定有明文。又按債務人之
    代理人或使用人，關於債之履行有故意或過失時，債務人應與自己之故意或過失
    負同一責任。民法第二百二十四條亦著有明文。而駕駛機車有過失致坐於後座之
    人被他人駕駛之車撞死者，後座之人係因藉駕駛人載送而擴大其活動範圍，駕駛
    人為之駕駛機車，應認係後座之人之使用人，自類推適用民法第二百二十四條規
    定依同法第二百十七條第一項規定，減輕被告之賠償金額。經查：原告己○○無
    駕駛執照騎乘機車，且行經上開閃光紅燈號誌交岔路口，疏未充分注意右側來車
    動態，自有過失，被害人賴明珊為原告己○○駕駛機車所附載，亦應承擔己○○
    之過失。本院斟酌本件肇事情節，認因原告己○○與被告之過失情形，依其等過
    失之程度，減輕被告賠償金額百分之五十，故被告應賠償原告乙○○八十八萬八
    千四百六十元；原告戊○○七十五萬元；原告己○○一十六萬零九百五十四元（
    元以下四捨五入）。
七、末按保險人依強制汽車責任保險法規定給付之保險金，視為加害人或被保險人損
    害賠償金額之一部分；加害人或被保險人受賠償請求時，得扣除之，又強制汽車
    責任保險法所稱之受益人在死亡給付時，受給付之受益人為受害人之繼承人，強
    制汽車責任保險法第三十條、第十條第二款分別定有明文。經查：被害人賴明珊
    之繼承人即原告乙○○、賴金山，已受領被害人因車禍死亡之保險給付一百四十
    萬二千五百一十五元，其中二千五百一十五元為體傷費用，有富邦產物保險股份
    有限公司函附之汽車保險理賠計算書可證，則依上開說明，原告乙○○支付之殯
    葬費用，其中二千五百一十五元，及原告乙○○、戊○○分別受領之七十萬元保
    險金，既視為加害人或被保險人損害賠償金額之一部分，均應自原告所請求賠償
    金額之範圍內扣除。故原告乙○○得請求賠償之金額八十八萬八千四百六十元，
    扣除其已領取之強制險之理賠金七十萬二千五百一十五元後，應為一十八萬五千
    九百四十五元，原告戊○○所得請求之金額七十五萬元，扣除其所領取之強制險
    理賠金七十萬元後，應為五萬元。
八、從而，原告等本於侵權行為損害賠償請求權，請求被告給付原告乙○○一十八萬
    五千九百四十五元、原告戊○○五萬元，原告己○○一十六萬零九百五十四元，
    及均自起訴狀繕本送達之翌日即九十年九月二十五日起至清償日止，按年息百分
    之五計算之利息，為有理由，應予准許，超過部分則為無據，應予駁回。
九、原告陳明願供據保，聲請宣告假執行，經核其勝訴部份，合於法律規定，爰酌定
    相當擔保金額宣告之；其餘假執行之聲請，因訴之駁回而失所附麗，不予准許。
十、本件判決之基礎已臻明確，兩造其於攻擊防禦方法，於判決結果不生影響，無庸
    一一論列，併此敘明。
據上論結：本件原告之訴，為一部有理由，一部無理由，依民事訴訟法第三百八十五
條第一項前段、第七十九條但書、第三百九十條第二項，判決如主文。
中　　　華　　　民　　　國　　九十一　　年　　十一　　月　　二十九　　  日
                            台灣彰化地方法院民事第一庭
~B法　　　官　陳弘仁
右為正本係照原本作成。
如對本判決上訴，應於判決送達後二十日內向本院提出上訴狀。
中　　　華　　　民　　　國　　九十一　　年　　十一　　月　　二十九　　  日
~B法院書記官　王振州
